臺灣高等法院臺南分院刑事裁定
　　　　　　　　　　　　　　　　　94年度交抗字第69號　Ａ
抗　告　人
即受處分人　甲○○
上列抗告人因違反道路交通管理處罰條例案件，不服臺灣臺南地
方法院94年度交聲字第88號中華民國94年4月18日所為裁定（原
處分案號：交通部公路局嘉義區監理所麻豆監理站94年1月27 日
麻監裁罰字第75─MO0000000號），提起抗告，本院裁定如下：
    主    文
抗告駁回。
    理    由
一、本件抗告意旨略以：
  (一)抗告人甲○○固不否認前於民國93年11月22日下午6時45分
    許，駕駛車牌HI-5541號自小客車，沿台南縣山上鄉○○○
    ○道台20線公路，由東往西方向，行經該公路20.3公里處時
    ，突遭同向行駛在後，由劉慶霖所駕車牌2699-JH號自小客
    車追撞，致劉慶霖車上之乘客蔡玉梅及劉巧倫因而受有頭部
    外傷，合併前額瘀腫等傷害，且未及時報警前來處理即通知
    救護車前來救護被害人及駕車離開現場等事實。
  (二)然查抗告人之所以會在車禍發生後，駕車先行離去，實因車
    禍發生當時，抗告人係以正常車速前行，所駕之車係突遭後
    方由劉慶霖駕駛之車追撞，所感覺撞擊力道非大，且當抗告
    人回頭察看後方劉慶霖所駕駛之車時，劉慶霖非惟態度正常
    ，更曾以手勢向抗告人致歉意，更未曾表明其車內有乘客因
    其肇事受傷之情事，即因此抗告人當時才會誤以為雙方之人
    車均平安無事，至未下車察看，且因另有要事趕辦，從而才
    會另行開車離去，事後才驚悉劉慶霖車上另有二位乘客蔡玉
    梅及劉巧倫分別受有輕微傷害之情，抗告人絕非於車禍事故
    發生後，蓄意置受傷之人不予救護而逃逸。詎原審法院就本
    件於受理抗告人之聲明異議後，卻附和原處分機關之不當裁
    決處分，認定抗告人係違反道路交通管理處罰條例第62條第
    1項之駕車致人於傷逃逸，應予吊銷駕駛執照，並不得重新
    考領駕駛執照之規定，將抗告人對本件交通事件裁決聲明異
    議裁定「異議駁回」，抗告人至感冤屈無奈，爰認有提起抗
    告期能妥為救濟之必要，合先敘明。
  (三)原裁定理由三之（一）以抗告人肇事逃逸事實，分別有台南
    縣警察局南警交字第M00000000號舉發違反道路交通管理事
    件通知單影本一紙、台南縣警察局新化分局94年3月2日第
    0940000351號函所附之異議人（指抗告人）、劉慶霖、被害
    人蔡玉梅及劉巧倫二人之警訊筆錄各一份，事故現場蒐證照
    片30張，以及道路交通事故現場圖、道路交通事故調查報告
    表（一）、（二）各一份在卷可參云云。惟上開甲○○（即
    抗告人）之警訊筆錄部分，「其證據能力」則應有商榷餘地
    。按當日製作是項筆錄之警員，係台南縣新化警分局之警員
    萬東震，其製作筆錄係以誘導訊問方式為之，要求抗告人應
    配合劉慶霖及兩位被害人劉玉梅及劉巧倫以先製作完成之筆
    錄內容應答，並強調如不配合彼等之答訊內容作答，則恐將
    會影響本件車禍強制責任保險金理賠之申請，抗告人誤信為
    真，所以才會配合警員之誘導訊問做出該非真意自白之供述
    ，有關此一事實，必要時當可對質查證。由於有關本件抗告
    人之警訊筆錄，其製作過程存有上開瑕疵因素，且偏巧劉慶
    霖、劉玉梅及劉巧倫三人，又係台南縣玉井鄉人，與警員萬
    東震係同鄉之人，難免會有偏頗一方之虞。故該出自誘導訊
    問之警訊筆錄內容，其「證據能力」尚不無斟酌餘地，實不
    宜遽資為對抗抗告人不利裁判之基礎。
  (四)另本件抗告人前於收到裁決處分書後，依規定向交通部公路
    總局嘉義區監理所麻豆監理站申訴時，監理站曾行文警方，
    請就本件交通事故事件詳為查明，惜卻未見警方配合進一步
    將事實查明之舉措。按事實法院應予調查之證據，不以當事
    人聲請為限，凡與待證事項有關之證據，均依職權調查，方
    足發現真實，否則仍難謂無判決違背法令之情形（最高法院
    64年台上字第1962號判決參照）。就本件而言，車禍發生當
    時，抗告人所駕之車，係突遭劉慶霖所駕之車自後追撞，但
    可能係因當時抗告人之車係正常前行中，被追撞之剎那間，
    前行之動力與被追撞之動力互為吸收消長，故所感覺到之撞
    擊力並不很大，且因被追撞後，當抗告人回頭看時，曾見後
    車之駕駛開啟車窗，向我招手表示沒事，即因之抗告人當時
    才誤認對方沒事，以及根本不確知後車內另搭載有乘客蔡玉
    梅、劉巧倫二人，且該二人有受傷之事。從而抗告人才會暫
    時離開去辦急事，迨辦畢途經肇事地點時，早已不見劉慶霖
    所駕肇事車輛，設如當時抗告人確知後車承載人員因追撞事
    故受有傷害，則絕對不會放任不予救護，而會先行開車離去
    ，且如今也不致被誤認肇事後蓄意逃逸。詎原審裁定卻徒以
    抗告人車損嚴重，遽認為車禍發生時，兩車之撞擊力道甚為
    強烈，即以推測擬制方式，遽下抗告人當時必知後車有人受
    傷，理當有應下車察看之作為，卻故不為，而駕車逃逸之結
    論，捨車禍發生，抗告人之車行駛在前，且以正常車速前行
    ，係突為劉慶霖所駕之後車，自後方追撞，由於兩車均同向
    前行，撞擊時推力極可能互為吸收消長，前車之抗告人不見
    得會感受到己車被追撞力道甚大，以及自己之車受撞後損毀
    嚴重之情狀。復因車禍發生當時，時序已是十一月間，天黑
    較早，下午6時45分之際，能見度已不是很好，在車被追撞
    之後一時也看不清後座是否搭載有乘客？尤不可能推知後座
    之人有無因追撞受傷之事（按後車駕駛因有搖下車窗向抗告
    人招手作勢沒事及致歉，抗告人自看得到其人），是以
    本件車禍事故發生，絕非抗告人明知有人受傷，視而不見為
    必要之救護而蓄意逃離現場，是以有關原審裁定之上開認定
    結果，因顯未就相關事實部分作進一步之調查審酌，所為認
    定裁定，自嫌速斷，而非允洽。
  (五)再者，本件車禍事故之發生，實應歸責於對方駕駛人劉慶霖
    駕車突然自後追撞抗告人所駕之車，由於抗告人當時係駕車
    正常在車道上行駛，己車突為後車所追撞，應無肇事因素，
    既無肇事因素，試問哪有所謂「肇事」致人於傷逃逸及吊銷
    駕駛執照等問題？蓋以本件車禍事故之發生，致被害人蔡玉
    梅及劉巧倫二人受傷，其真正肇事者，應為被害人二人搭乘
    之車之駕駛劉慶霖，絕非抗告人甲○○，況查被害人蔡玉梅
    、劉巧倫二人又係劉慶霖車上之乘客，縱使該二位車上乘員
    身上確因本次追撞車禍受有輕微傷害，但因該車之駕駛劉慶
    霖並未逃離，已足足可盡其救護照應傷者之責任。故有關本
    件車禍，事實上並無存在有原裁決處分機關裁決書所載抗告
    人甲○○違反道路交通管理處罰條例第62條第一項後段之「
    肇事致人於傷逃逸」之問題存在。詎原裁決處分機關竟本末
    倒置，張冠李戴，將實際上應併列為被害人之抗告人甲○○
    列為本件車禍肇事之元兇，強指抗告人開車「肇事」致人於
    傷逃逸，而捨真正之肇事者不論，豈是公平合理？然原裁定
    法院就上情卻疏未詳酌，遽附和原裁決處分機關之指控情節
    ，將抗告人之異議裁定駁回，自難令人信服，特再鄭重澄明
    。
  (六)末按道路交通管理處罰條例第62條第1項係規定：「汽車駕
    駛人駕駛汽車肇事致人受傷或死亡，應即採取救護或其他必
    要之措施，並向警察機關報告，不得駛離，違者吊扣駕照三
    個月至六個月；逃逸者吊銷駕駛執照。」觀諸本條項規定文
    字內容，係明確規定汽車駕駛人「肇事」致人受傷或死亡。
    逃逸者，吊銷駕駛執照，依罪刑法定主義之法律適用原則，
    此條項之處罰對象，顯應係指開車之真正「肇事」者才是，
    無辜被人撞擊之車輛駕駛，並非真正「肇事」者，而係「被
    害人」，自無肇事因素存在，縱使車禍發生後一時開車離開
    現場，應無所謂肇事逃逸之問題，尤無肇事責任，茲就本件
    而言，案發當時，抗告人係開車正常行駛中，突遭後方由劉
    慶霖所駕之車追撞，前車之抗告人顯係本件車禍事故之「被
    害人」，而非「肇事者」，至屬明確，縱後車之乘客二人確
    因本車禍追撞事故受有傷害事實，其肇事元兇應該係該車之
    駕駛劉慶霖，而劉慶霖於事故發生後並未逃離，且有充分時
    間及義務可當場為救護被害人之種種行為，豈能本末倒置，
    強將無辜之抗告人列為「肇事者」，且強指抗告人違反道路
    交通管理處罰條例第62條第1項之規定而裁決要永久吊銷駕
    駛執照之最嚴苛處分。詎本件原裁定法院所為裁定，卻違反
    罪刑法定主義之原則，而片面擴張該條項之處罰適用範圍及
    對象之解釋，強指上開條文之立法意旨，其所謂「肇事者」
    一詞係包括非肇事車輛之駕駛在內，依「程序從新，實體從
    寬」之法律適用原則而論，亦非允宜，所為裁定難招公信，
    且亦不無裁定違背法令之情形存焉。
  (七)縱上所述，本件原裁決就抗告人對處分機關所為對抗告人甲
    ○○之裁決吊銷駕駛執照，不得重新考領駕駛執照之裁決處
    分人之異議聲請駁回，認事用法均不無可議。為此特狀請鈞
    院鑒核，請准撤銷原裁定及原處分云云。
二、按「汽車駕駛人，駕駛汽車肇事致人受傷或死亡，應即採取
    救護或其他必要措施，並向警察機關報告，不得駛離；違者
    吊扣其駕照三個月至六個月；逃逸者吊銷駕駛執照。」道路
    交通管理處罰條例第六十二條第一項定有明文。而汽車駕駛
    人駕車肇事致人死傷，究應依前開法條中段規定「吊扣其駕
    照三個月至六個月」，抑或依後段規定「吊銷駕駛執照」處
    罰之？應視行為人是否具有該法條前段之「未採取救護或
    其他必要措施」「未向警察機關報告」及「駛離現場」
    等行為判斷，即駕駛人有前開三者行為之一者，均應依該條
    中段即「吊扣其駕照三個月至六個月」處罰，如駕駛人前開
    三者行為皆具備者，即屬該條所謂逃逸之行為，應依該條後
    段之「吊銷駕駛執照」加以處罰；次按「汽車駕駛人，曾依
    第二十七條第二項、．．．第六十二條第一項之規定吊銷駕
    駛執照者，終身不得考領駕駛執照。」同條例第六十七條第
    一項亦有明定。
三、經查：
  (一)抗告人即受處分人甲○○於93年11月22日下午6點45分左右
    ，駕駛車牌號碼HI-5541號自用小客車，沿臺南縣山上鄉○
    ○○○道台20線公路，由東往西方向，行經該公路20.3公里
    處時，因誤認已至應轉彎之路口，故在行車速度約為時速60
    公里時煞車，而遭同向在後由劉慶霖所駕駛之車牌號碼
    2699-JH號自用小客車由後追撞後，並未下車察看，且未報
    警前來處理，亦未通知救護車救護被害人，隨即駕車離開現
    場等事實，為抗告人所不否認，且有臺南縣警察局南縣警交
    字第M00000000號舉發違反道路交通管理事件通知單影本1紙
    、臺南縣警察局新化分局94年3月2日第0940000351號函所附
    之異議人、劉慶霖及被害人蔡玉梅及劉巧倫2人之警詢筆錄
    各1份、事故現場蒐證照片30張，以及道路交通事故現場圖
    、道路交通事故調查報告表(一)、(二)各1份在卷可參。又被害
    人劉巧倫、蔡玉梅2人因本件車禍而受有上述等傷害，除據
    被害人2人分別於警詢時證述明確外，並有上述臺南縣警察
    局新化分局94年3月2日第0940000351號函所附行政院衛生署
    臺南醫院93 年11月22日診斷證明書影本2紙存卷足憑，故抗
    告人於前述時、地，有駕車肇事致人受傷後，並未下車採取
    救護措施，復未向警察機關報案，即駕車駛離肇事現場之事
    實，要堪認定。
  (二)抗告人雖辯稱：其之所以會在車禍發生後，駕車先行離去，
    實因車禍發生當時，抗告人係以正常車速前行，所駕之車係
    突遭後方由劉慶霖駕駛之車追撞，所感覺撞擊力道非大，且
    當抗告人回頭察看後方劉慶霖所駕駛之車時，劉慶霖非惟態
    度正常，更曾以手勢向抗告人致歉意，更未曾表明其車內有
    乘客因其肇事受傷之情事，即因此抗告人當時才會誤以為雙
    方之人車均平安無事，至未下車察看，且因另有要事趕辦，
    從而才會自行開車離去云云，然而，抗告人於本件車禍所涉
    肇事逃逸公共危險罪刑事案件之警詢中即已供承：（當時為
    何肇事後不停車報警處理？）我當時急著送互助會錢給人，
    因與人約定送達時間已超過了，發生事故當時我車是被追撞
    的，當時車子仍能正常行駛，我感覺無大礙下，未停車處理
    就先送互助會給人，又因送達時等了一會，我離開現場再趕
    回現場要找對方處理時，現場已無人車了，我認為可能沒事
    就直接回家也沒報案了等語（見原審卷第31頁，卷附之93年
    11月24日警詢筆錄），可知抗告人不僅於本件車禍發生時，
    即已明確知悉其所駕駛之車輛業與他車發生碰撞，且其於車
    禍發生後亦未下車察看即逕行離開現場，而當時被害人亦無
    任令抗告人自行離去之任何行為或表示。據此，並參酌抗告
    人於上開刑事案偵查中復明確供稱：（是否坦承肇事逃逸公
    共危險罪嫌？）我承認。因為我害怕所以才逃逸等情（見原
    審卷第58頁，臺灣臺南地方法院檢察署94年偵字第1010號偵
    查卷94年1月18日偵訊筆錄），足見抗告人於前述時、地，
    駕車肇事致人受傷後，不僅未下車察看，且未報警處理，更
    未通知救護車前來救護被害人，隨即駕車逃逸等情，應非子
    虛。是抗告人另以抗告狀陳稱當日製作警詢筆錄之警員，係
    台南縣新化警分局之警員萬東震，其製作筆錄係以誘導訊問
    方式為之，要求抗告人應配合劉慶霖及兩位被害人劉玉梅及
    劉巧倫以先製作完成之筆錄內容應答，並強調如不配合彼等
    之答訊內容作答，則恐將會影響本件車禍強制責任保險金理
    賠之申請，抗告人誤信為真，所以才會配合警員之誘導訊問
    做出該非真意自白之供述，且偏巧劉慶霖、劉玉梅及劉巧倫
    三人，又係台南縣玉井鄉人，與警員萬東震係同鄉之人，難
    免會有偏頗一方之虞云云，顯係諉詞！參酌上開抗告人於偵
    查中檢察官訊問所供情節，抗告人既於上開案件偵查中承認
    檢察官指稱其肇事逃逸乙情，益見抗告人前開「因有要事未
    停車繼續前行」之自白，係真實無訛，其於受吊銷駕駛執照
    處分後，始以上開情詞置辯云云，顯係圖免受吊銷駕駛執照
    處分所為避就之詞，不足採信。
  (三)其次，本件車禍之發生，雖係劉慶霖所駕駛之小客車自後追
    撞抗告人甲○○所駕駛之小客車，然細觀卷附之車輛受損照
    片內容（原審卷第39頁至第53頁），則可發現抗告人所駕駛
    之小客車左車尾毀損嚴重、左後保險桿撞擊破損、左後車身
    葉子版凹陷破損、左後車燈破損，而劉慶霖所駕駛之小客車
    係右側前保險桿破損、右前側大燈破損、右側引擎蓋凹陷破
    損、右側前車角葉子版凹陷破損、右側前輪弧飾條掉落、右
    前車變形，有上開照片在卷可參，足見本件車禍發生當時，
    兩車之撞擊力道應甚為強烈，衡情抗告人應知於此情況下，
    劉慶霖所駕駛之小客車車內人員，應可能受有相當程度之傷
    害。何況依照社會一般生活經驗判斷，發生此等嚴重車禍，
    如無逃逸故意之駕駛人理應下車查看，並確認對方車輛受損
    狀況及車內人員傷亡情形，進而決定如何處理善後事宜，豈
    有隨即任意駕車離開現場之理！另抗告人在兩車嚴重碰撞後
    ，不僅未下車察看，而且竟以看見後車駕駛人表情正常，且
    以手勢向抗告人致歉，即認為未有人員受傷，並決定逕自駕
    車先行離去，此等認知及處置方式，實與一般常情有違，較
    符一般肇事後故意逃逸之駕駛人所可能採取之方式。故抗告
    人上開所辯：其主觀上並無肇事逃逸之故意等語，經核尚難
    認為有理。
  (四)再者，按我國刑法第一百八十五條之四駕車肇事逃逸罪，係
    仿德國刑法第一百四十二條「擅自逃離肇事現場罪」而設，
    規範目的除在促使交通肇事參與人，盡其身分及事故情況說
    明確認義務外，並兼顧保護交通事故被害人生命、身體之個
    人法益，要求肇事駕駛人及時施以救護，以避免被害人生命
    、身體危殆情形之擴大；復因不另設加重結果犯之規定，故
    參考我國刑法第二百九十四條第一項遺棄罪之刑度，從重制
    其法定刑（見法務部刑法研究修正委員會《刑法分則研究修
    正資料彙編──草案說明》）。又該罪之成立，祇以行為人
    有駕駛動力交通工具肇事，致人死傷而逃逸事實為已足，不
    以行為人肇事有無過失及被害人是否因此成為無自救能力人
    為必要，亦經最高法院90年度台上字第6786號及89年度台上
    字第2157號判決闡釋甚明。而道路交通管理處罰條例第62條
    第1項後段「駕車肇事致人受傷而逃逸」之處罰規定，其立
    法目的則係為維護交通安全，加強救護，減少被害人之死傷
    ，並促使駕駛人肇事後能對被害人即時救護，同時亦在處罰
    交通事故發生後，駕駛人對於因車禍受傷或死亡之被害人棄
    置不顧之不道德行為，故駕駛人駕車肇事如果係出於過失，
    則其肇事逃逸的行為，應依照該條項加以處罰，本屬當然。
    至於該駕駛人對於交通事故之發生，縱然沒有任何過失時，
    為了達到保護社會公共安全之目的，其肇事後逃逸之行為，
    仍需負起本條項之行政秩序責任。何況每件車禍之發生，肇
    事雙方究竟何人具有過失？以及過失之內容為何？尚須經由
    法院判斷始能加以確認，並非一般駕駛人可以當場輕易認定
    。因之，車禍發生後倘同時造成人員之傷亡時，無論駕駛人
    對於車禍之發生，是否具有過失，依照上開規定之意旨可知
    ，各駕駛人均應留在現場處理善後事宜，茍有駕車離去之駕
    駛人則難免除本條項之違規責任。是本條項所稱之肇事汽車
    駕駛人，係兼指肇事之雙方駕駛人，並非僅指具有過失責任
    之駕駛人而已。故汽車駕駛人駕車肇事致人傷亡後，依照前
    述規定即有「停留現場」及「照顧救護受傷之被害人」等義
    務，而不能任意離去。至道路交通管理處罰條例第62條第1
    項條文中所稱之「致人受傷或死亡」，應屬「客觀處罰條件
    」，亦即車禍發生之結果，有人因此受傷或死亡，而駕駛人
    亦已知悉發生車禍一事，然該駕駛人竟未下車留在現場並救
    護被害人，隨即駕車離開現場，則該逃離現場之肇事者，便
    已違反本條項之規定而需接受處罰，至於有人受傷或死亡之
    結果，該駕駛人於肇事當時則並無明確知悉之必要。此外，
    肇事駕駛人駕車肇事致人受傷而逃逸後，是否曾與被害人達
    成和解，則係其肇事後對於民事損害賠償及所涉刑事告訴乃
    論之過失傷害罪等相關事宜之處置問題，此結果與其業已違
    反之肇事致人受傷而逃逸之交通違規行為，經核尚無任何關
    連，且亦不能因此而解免該駕駛人所犯交通違規之行政秩序
    罰責。茲抗告人既明確意識到劉慶霖所駕駛之自小客車，緣
    與其所駕駛之車輛碰撞，則其即屬該交通事故之肇事參與人
    ，不論事後調查結果之可歸責與否，亦不論肇事後被害人傷
    勢程度，無正當理由，概不得棄置傷者而擅離現場。乃抗告
    人雖謂「有要事待辦，所以沒有下車」，然其所謂之要事，
    據其供述，卻祇係「送互助會錢」，即行驅車離去，要非屬
    正當理由，其擅自將肇事車輛駛離車禍現場之行為，主觀上
    具逃逸之認知與意欲，灼然甚明。
  (五)本件抗告人於上述時地，駕車肇事致被害人蔡玉梅、劉巧倫
    2人受傷後，竟率然棄上述「停留現場」及「照顧救護受傷
    之被害人」等義務於不顧，並隨即擅自離開現場，顯見其行
    為確已該當「駕車肇事致人受傷而逃逸」之交通違規構成要
    件無疑。至於抗告人駕車肇事逃逸之行為，究係起因於心裡
    害怕緊張，或係欲先處理他事，則係其肇事後逃離現場之動
    機問題，抗告人尚難僅據此即欲解免其業已觸犯之肇事逃逸
    違規責任。從而，抗告人駕車肇事致被害人受傷後，未對被
    害人即時救護或報警前來處理，便擅自離開現場之行為，確
    有違反上述道路交通管理處罰條例第62條第1項後段之規定
    ，故原處分機關就此部分違規，裁處異議人吊銷駕駛執照且
    終身禁考，經核並無違誤。
  (六)此外，抗告人因前述駕車肇事致人受傷而逃逸行為所涉之公
    共危險刑事案件，亦經臺灣臺南地方法院檢察署檢察官以94
    年度偵字第1010號偵查案件查明屬實後，予以緩起訴處分，
    並於依職權送請再議後，由臺灣高等法院臺南分院檢察署檢
    察長以94年度上職議字第398號處分書維持原處分在案等情
    ，則據原審調閱前述刑事偵查卷宗詳核無誤，且有臺灣臺南
    地方法院檢察署94年度偵字第1010號緩起訴處分書及臺灣高
    等法院臺南分院檢察署94年度上職議字第398號處分書各1份
    附卷足憑（原審卷第57頁至第66頁）。因此，抗告人於前述
    時、地，確有駕車肇事致被害人蔡玉梅、劉巧倫2人受傷後
    ，隨即駕車逃逸之違規情事，應無疑問。
  (七)至抗告人於本件肇事後，業與被害人蔡玉梅、劉巧倫等人就
    民事損害賠償事宜達成和解，雖有卷附之93年12月9日和解
    書影本1紙資為佐證，然如前述，該和解事實僅係抗告人駕
    車肇事後，就民事損害賠償部分等相關事宜之處理結果而已
    ，與抗告人前述業已違反道路交通管理處罰條例之違規駕駛
    行為，經核尚無任何影響。故抗告人尚難僅執該和解書之相
    關內容，而指摘原處分內容有何不當之處。另司法院大法官
    會議釋字第531號解釋意旨，雖認依中華民國75年5月21日修
    正公布之道路交通管理處罰條例第62條第2項（本條項已於
    86年1月22日修正併入第62條第1項）之規定，汽車駕駛人，
    駕車汽車肇事致人受傷或死亡而逃逸者，吊銷其駕駛執照後
    ，對於吊銷駕駛執照之人，已有回復適應社會能力或改善可
    能之具體事實者，是否應提供於一定條件或相當年限後，予
    肇事者重新考領駕駛執照之機會，有關機關應就相關規定一
    併儘速檢討，使其更符合憲法保障人民權益之意旨。然而，
    該解釋內容亦認為本條項規定，汽車駕駛人駕駛汽車肇事致
    人受傷或死亡，應即採取救護或其他必要措施，並向警察機
    關報告，不得逃逸，違者吊銷駕駛執照。其目的在增進行車
    安全，保護他人權益，以維護社會秩序，與憲法第23 條並
    無牴觸（司法院大法官會議釋字第284號解釋參照）。又道
    路交通管理處罰條例第67條第1項明定，因駕車逃逸而受吊
    銷駕駛執照之處分者，不得再行考領駕駛執照（本條項業於
    90年1月17日修正公布為終身不得考領駕駛執照）。該規定
    係為維護車禍事故受害人生命安全、身體健康必要之公共政
    策，且在責令汽車駕駛人善盡行車安全之社會責任，屬維持
    社會秩序及增進公共利益所必要，與憲法第23條尚無違背等
    情。基此，上開道路交通管理處罰條例第62條第1項後段及
    第67條第1項等規定，並無任何抵觸憲法之情形至明。故原
    處分機關即交通部公路總局嘉義區監理所麻豆監理站，就異
    議人前述駕車肇事致人受傷而逃逸部分之違規行為，依法吊
    銷異議人之駕駛執照，並諭知異議人終身不得考領駕駛執照
    等處分，經核尚屬合法且適當。至於抗告人遭吊銷駕駛執照
    ，日後是否可以重新考領，則應待有關機關就再次考照限制
    等相關規定一併檢討後，從新提案並送請立法院修正通過後
    ，另行適用相關新修正法規之問題，抗告人亦難僅據上述大
    法官會議解釋內容，而逕指原處分內容有何違法或不當。從
    而，足見抗告人前述所辯：原處分裁處異議人吊銷駕駛執照
    ，並永久不得考照，處罰實屬過重，並非妥適等語，經核亦
    非有理，而不足採。
  (八)綜上所述，本件抗告人駕車肇事致人受傷，其主觀上有逃逸
    之認知及意欲，復「未採取救護或其他必要措施」、「
    未向警察機關報告」及「駛離現場」等行為，又無不能停
    留在現場之正當理由，依前揭說明，其「駛離現場」之行為
    ，自應評價為逃逸，要無疑義。
四、綜上所陳，本件抗告人甲○○有於前述時、地，駕駛小客車
    與劉慶霖所駕駛之小客車發生碰撞，並造成劉慶霖所駕駛小
    客車車內之乘客蔡玉梅、劉巧倫2人受傷後而「未採取救
    護或其他必要措施」「未向警察機關報告」及「駛離現
    場」，應負肇事逃逸之責。則原處分機關據此爰引道路交通
    管理處罰條例第六十二條第一項及第六十七條第一項規定裁
    處抗告人「吊銷駕駛執照」及「終生禁考」，自屬於法有據
    ；原審以抗告人確有前開違規之事實，認原處分機關所為之
    裁罰處分並無不合，而駁回抗告人在原審之異議，本院經核
    原裁定，認事用法，俱無不合。抗告人抗告意旨猶執陳詞以
    其係以正常車速前行，所駕之車係突遭後方由劉慶霖駕駛之
    車追撞，所感覺撞擊力道非大，且當抗告人回頭察看後方劉
    慶霖所駕駛之車時，劉慶霖非惟態度正常，更曾以手勢向抗
    告人致歉意，更未曾表明其車內有乘客因其肇事受傷之情事
    ，即因此抗告人當時才會誤以為雙方之人車均平安無事，至
    未下車察看，且因另有要事趕辦，從而才會另行開車離去並
    非肇事逃逸云云，指摘原裁定不當，均無理由，應予駁回。
據上論斷，應依道路交通管理處罰條例第八十七條第二項，道路
交通案件處理辦法第二十六條、刑事訴訟法第四百十二條，裁定
如主文。
中　　華　　民　　國　　94　　年　　7 　　月　　19　　日
                  刑事第五庭    審判長法　官　楊明章
                                      法　官　顏基典
                                      法　官　沈揚仁
以上正本證明與原本無異。
不得再抗告。
　　　　　　　　　　　　　　　　　　　書記官　李梅菊
中　　華　　民　　國　　94　　年　　7 　　月　　20　　日
